臺灣桃園地方法院交通事件裁定　　　　　　　　　九十三年度交聲更(一)字第九號
　　原處分機關　交通部公路總局新竹區監理所桃園監理站
　　受 處 分人
　　異　議　人　甲○○
右列受處分人因違反道路交通管理處罰條例案件，對於交通部公路總局新竹區監理所
桃園監理站中華民國九十二年三月三日所為桃監裁罰字第裁五二—ＣＧ000000
0號裁決處分不服，聲明異議，經本院於九十二年六月二十七日以九十二年度交聲字
第一Ｏ三號裁定駁回受處分人之聲明異議後，受處分人提起抗告，經臺灣高等法院於
九十三年一月七日以九十二年度交抗字第七九五號裁定發回本院更為裁定，經本院於
九十三年五月二十七日以九十三年度交聲更字第三號裁定駁回受處分人之聲明異議後
，臺灣高等法院又於九十三年七月一日以九十三年度交抗字第四五八號裁定發回本院
更為裁定，本院裁定如左：
    主  文
原處分撤銷。
甲○○不罰。
    理  由
一、原處分機關處分意旨略以：異議人甲○○於九十一年十一月二日二十一時十六分
    許，駕駛車牌號碼Ｂ三─五二○○號自用小客車，行經台北縣新店市○○○路、
    寶中路口時，不遵守道路交通標線之指示行車，爰依道路交通管理處罰條例第六
    十條第二項第三款、第六十三條第一項，裁處異議人新臺幣（下同）九百元，並
    記違規點數一點。
二、異議人異議意旨略以：(一)異議人於收受本件違規單時，即於應到案日期前提出申
    訴二次，陳明並非駕駛人，駕駛人實係其夫楊晉佳，惟舉發單位及裁決機關仍以
    異議人為受處分人，顯有錯誤。(二)本件自行為成立之日九十一年十一月二日，距
    今已逾三個月，依道路交通管理處罰條例第九十條之規定，亦已不得再舉發行為
    人即駕駛人違規。(三)駕駛人楊晉佳於上揭時地行駛於中興路口，欲通過寶中路路
    口時，已通過路口一端之紅綠燈號誌之停止線約三、四公尺，該號誌始轉為紅燈
    ，此由第一張舉發照片明顯可知，故駕駛人並未闖紅燈。再該路口原為交岔路口
    ，後來封閉，左側改為紐澤西護欄，寶中路已無法穿越通行，駕駛人於通過一端
    之紅綠燈號誌之後，一看到路口另一端之紅綠燈號誌變為紅燈，即馬上準備停車
    ，故緩慢前進，此由第二張舉發照片亦可知駕駛人又前進約七、八公尺，駕駛人
    並停止於路口另一端之紅綠燈號誌之前，故駕駛人並未闖紅燈，亦未在該設有黃
    色網狀線之區域內臨時停車，無不遵守道路交通標線（網狀線）之指示之情形。
    參以第一、二張舉發照片拍照之時間，一為六秒一、一為六秒九，時間相隔僅零
    點八秒，駕駛人時速亦僅約二十八公里，原裁定依台北縣政府警察局函所稱：「
    駕駛人遇紅燈亮起六秒一才超越停止線」，實屬無稽。(四)又依舉發照片所示之車
    速每小時二十八公里計算，換算後每秒車速約七點七公尺左右，如本件駕駛人楊
    晉佳於紅燈亮起六秒一後，才超越停止線，駕駛人楊晉佳應已超越停止線約四十
    六點九七公尺，核與第一張舉發照片所示係在停止線前約三、四公尺之情形不符
    ，應已拍攝不到駕駛人之小客車，由此可見原舉發機關拍照之設備、數據之準確
    性，大有疑問。(五)再台北市政府警察局書函稱：「號誌燈之運轉在綠燈變黃燈有
    三秒再變紅燈，其間有足夠時間讓駕駛人採取煞停措施」，但如駕駛人在停止線
    前遇黃燈時已剩下一秒或不足一秒之情形（即黃燈已經過二秒），顯然已不足以
    使駕駛人在一秒內通過網狀線。本件之情形也是如此，駕駛人在停止線前遇黃燈
    時，快速通過，甫通過停止線即變紅燈（被拍攝第一張照片），雖係網狀線，但
    該路口已封閉，已非交岔路口，且駕駛人係繼續前進至路口另一端之紅綠燈號誌
    前停車，亦非在交岔路口內臨時停車云云。
三、經查：
  壹、就系爭小客車有無違規言：
  (一)異議人所有之上開自用小客車，於九十一年十一月二日二十一時十六分許，行經
    新店市○○路與寶中路口時，遇紅燈亮起六秒一超越停止線（駛壓感應圈）時，
    即被拍攝第一張照片，竟未煞停猶以車速二十八公里繼續前進，於紅燈亮後六秒
    九再被儀器拍攝第二張照片等情，業據臺北縣政府警察局以九十二年一月二十三
    日北警交字第○九二○○三二八三一號函敘明在卷，且有採證照片二張在卷可按
    ，是異議人之前揭車輛確有闖紅燈之違規行為，殆無疑義。雖異議人辯以：該號
    誌係駕駛人通過停止線約三、四公尺時，始轉換為紅燈，駕駛人並未闖紅燈，又
    駕駛人於通過第一個紅綠燈號誌後，看到前方路口之紅綠燈號誌變為紅燈，即馬
    上準備停車，故緩慢前進，此由第二張舉發照片可知駕駛人又前進約七、八公尺
    云云，然觀之卷附照片，異議人之車輛於紅燈亮起六秒九時，尚被測得時速二十
    八公里，且申訴人即實際駕駛人楊晉佳（詳後述）於申訴書中亦自承：「駕駛人
    已通過第一個紅綠燈號誌後，一看到第二個紅綠燈為紅燈，即馬上準備停車」（
    詳本院九十二年度交聲字第一Ｏ三號刑事卷第三十五頁到數第二行）等情以觀，
    足認駕駛人楊晉佳駛入第一個紅綠燈號誌路口時之車速，至少為每小時二十八公
    里（換算結果每秒時速約七點七公尺左右），是倘該路口之紅燈係駕駛人楊晉佳
    甫跨越停止線時始亮起，以該自小客車之車速計算，於紅燈亮起六秒一時，至少
    應已行駛至停止線外四十六公尺之處，焉有可能距停止線僅三、四公尺，足見該
    號誌於駕駛人駛至前即已轉換為紅燈，至為灼然，異議人上開所辯，顯屬虛妄，
    不足為採。
  (二)至異議人又辯以：如本件駕駛人係遇紅燈已亮起六秒一時，才超越停止線（被拍
    攝第一張照片），六秒九再被拍攝第二張照片，依舉發之小客車時速二十八公里
    計算，換算為每秒約七點七公尺左右，本件如已亮紅燈六秒一後，駕駛人才超越
    停止線，駕駛人應已超越停止線約四十六點九七公尺，與第一張舉發照片所示係
    在停止線前約三、四公尺之情形不符，應已拍攝不到駕駛人之小客車，由此可見
    原舉發機關拍照之設備、數據之準確性，大有疑問云云。惟按駕駛人楊晉佳駛入
    第一個紅綠燈號誌路口時之車速，至少為每小時二十八公里（換算結果每秒速度
    約七點七公尺左右）之事實，已如前述，而卷附之二張違規照片，其拍照時間差
    距零點八秒，從而，於零點八秒之時間內，駕駛人楊晉佳應已往前行駛六點一六
    公尺，核與卷附照片所示車輛位置情形相符，足認本件拍照機器設備之準確度無
    誤，從而，異議人上揭所辯，顯係倒果為因，不足採信。
  (三)又道路交通標誌標線號誌設置規則第二百零六條第五款第一目規定「圓形紅燈」
    之行車管制號誌係表示禁止車輛通行，並不得超越停止線或進入路口，是駕駛人
    苟遇「圓形紅燈」，而有「超越停止線『或』進入路口」之舉，即屬闖紅燈甚明
    。本件稽諸卷附採證照片所示，異議人所有之上開自用小客車既於該紅燈號誌亮
    起後，仍超越停止線而駛入該一路口，依前揭說明，自屬闖紅燈之行為，是駕駛
    人楊晉佳於右揭時、地，行經有燈光號誌管制之交岔路口闖紅燈之違規行為，事
    證明確，洵堪認定。
  貳、就程序部分言：
  (一)按道路交通管理事件統一裁罰標準及處理細則第二十四條規定：「逕行舉發違反
    道路交通管理事件，經汽車所有人依通知單之應到案日期前到案，並告知違規駕
    駛人姓名、
    法處理；逾應到案日期，處罰機關應依道路交通管理處罰條例第八十五條第三項
    規定處罰該汽車所有人。」，查異議人及案外人楊晉佳於應到案日期前即九十一
    年十二月十九日具狀向台北縣政府警察局提出申訴，申訴內容之一為本件違規行
    為之實際駕駛人係申訴人之夫楊晉佳（並載明楊晉佳之年籍、住址、
    ）等語，而台北縣政府警察局受理申訴後，於九十二年一月二十三日以北警交字
    第Ｚ○○○○○○○○○號函覆申訴人楊晉佳本件違規行為極為明顯，依法舉發
    無誤，請於文到十五日內逕向裁決單位辦理結案等語，此有申訴狀、台北縣政府
    警察局書函各一份在卷足憑，足認異議人已依上揭規定按道路交通管理事件統一
　　裁罰標準及處理細則第二十四條規定，告知處罰機關違規駕駛人。至異議人及案
　　外人楊晉佳於九十一年十二月十九日提出之申訴書，其上雖記載：「【申訴人楊
  　晉佳】於．．．，當時該車並非由登記人即【本人配偶】甲○○駕駛，特此陳明
    。」，第二段亦稱：「【申訴人楊晉佳】駕駛．．．，故【本人】並未闖紅燈。
    ．．．【本人】已通過第一偶紅綠燈號誌之後．．．，此由第二張舉發照片亦可
    知【本人】又前進約七、八公尺，本人並未停止於第二個紅綠燈號誌之前，故【
    本人】並未在該設有黃色網狀線之路口停車，．．．，【本人】時速亦僅約二十
    八公里，【本人】實在想不通．．．。」等語，觀之該申訴書之全文內容雖一再
    表明申訴人係楊晉佳，然申訴人欄則具名「甲○○」、「楊晉佳」二人，且台北
    縣政府警察局亦函覆違規駕駛人楊晉佳繳納罰鍰，足徵台北縣政府警察局認本件
    申訴書係異議人與案外人楊晉佳共同提起而具申訴效果，是異議人已依上揭規定
    盡其告知義務。
  (二)證人楊晉佳除於申訴書中坦承其為違規當日之實際駕駛人，復於本院調查時具結
    證述其為實際駕駛人（見本院九十三年交聲更字第三號刑事卷第二十五頁），與
    異議人所述相符，是在無證據證明證人楊晉佳有虛偽證詞之情況下，其證詞足以
    採信，從而，本件實際違規人既為楊晉佳，即應對楊晉佳處罰方屬適法，異議人
    聲明異議為有理由，應由本院撤銷原處分，另為異議人不罰之諭知。
四、又按道路交通管理處罰條例第九十條前段規定「違反本條例之行為，自行為成立
    之日起；行為有連續或繼續之狀態者，自行為終了之日起，逾三個月不得舉發。
    」，核諸該條目的在避免法律關係遲不確定致生法秩序不安定之結果，並同時保
    障人民權益，而查本件係拍照逕行舉發，行政機關於未確定實際駕駛人為何人時
    ，推定汽車所有人為駕駛人而舉發之，為理所當然之事，是該舉發自屬合法，應
    無疑問。嗣本件異議人向舉發機關申訴其非實際駕駛人時，舉發機關即台北縣政
    府警察局即於九十二年一月二十三日以北警交字第Ｚ○○○○○○○○○號函覆
    「申訴人楊晉佳本件違規行為極為明顯，依法舉發無誤，請於文到十五日內逕向
    裁決單位辦理結案」等語，堪認舉發機關已更正前違規通知單之處罰對象，該舉
    發對象錯誤自屬已補正而自始有效，而無「自行為終了之日起，逾三個月不得舉
    發」之情事，否則該條規定將淪為︻駕駛人以異議人名義購車，異議人利用申訴
    、聲明異議之途徑使交通違規事件懸而未決，致舉發機關無從於行為後三月內完
    成舉發，駕駛人永遠可以逍遙法外︼之工具，況本件異議人於收受違規通知單後
    ，異議人之夫楊晉佳即已知悉其有違規駕駛之情事而向舉發機關申訴其為實際駕
    駛人，此有申訴書附卷足憑，核與一般違規人於違規行為逾三月後始知悉其有違
    規駕駛之情形迥異，從而，異議人自不得邀「自行為成立之日起，逾三個月不得
    舉發」之文義解釋，而規避、曲解道路交通管理處罰條例第九十條前段規定之立
    法意旨，是原處分機關自應依法裁決實際駕駛人楊晉佳就其闖紅燈之違規駕駛行
    為處罰罰鍰一千八百元，併計違規點數三點，以維法紀。
據上論斷，應依道路交通案件處理辦法第二十條前段、道路交通管理處罰條例第八十
七條第二項，裁定如主文。
中      華      民      國      九十三      年    十二    月     六     日
                                臺灣桃園地方法院交通法庭
                                    法  官  黃梅淑
右正本證明與原本無異。
如不服本裁定，應於裁定送達後五日內向本院提出抗告狀。
                                    書記官  魏里安
中      華      民      國      九十三      年    十二    月     八     日
